臺灣高等法院臺南分院刑事裁定
109年度抗字第549號
抗  告  人  謝牧師 （原名謝必誠）






選任辯護人  徐仲志律師
上列抗告人即被告因傷害案件，不服臺灣嘉義地方法院中華民國
109 年11 月4日延長限制出境、出海之裁定（108 年度易字第78
2號），提起抗告，本院裁定如下：   
    主  文
抗告駁回。   
    理  由
一、原裁定意旨略以：抗告人即被告謝牧師（原名謝必誠）經訊
    問後，矢口否認犯行，惟有卷內證人證述及物證在卷可佐，
    足認其涉犯刑法第29條第1項、修正前第277條第1項之教唆
    傷害罪，犯罪嫌疑重大，且被告於本案有經合法傳喚，無正
    當理由不到庭，拘提無著及通緝之紀錄，已有逃亡之事實，
    有刑事訴訟法第93條之2第1項第2款之事由，再被告於原審
    審理期間，有多次變更處所之情形，顯見被吿無固定住所，
    仍有刑事訴訟法第93條之2第1項第1款繼續限制出境、出海
    之事由，權衡國家刑事司法權之有效行使及公共利益、被告
    居住及遷徙自由權受限制之程度，考量被告本案涉案情節，
    認有繼續延長限制出境、出海之必要，裁定自民國109年11
    月16日起，限制出境、出海8月。
二、抗告意旨略以：被告多次變更住所係因平時多以打雜維生，
    工作場所不固定，導致居住地點常更換，實為工作所需，並
    非有意為之，且依最高法院107年度台抗字第312號裁定意旨
    ，縱使認為被告居無定所，以限制被告居住於指定處所即可
    達到限制被告住居所之目的，何以選擇侵害較高之限制出境
    、出海處分。且限制出境出海以確保國家刑罰權得以實現為
    目的，本件審判程序已進行至言詞辯論終結，已無被告傳拘
    不到而影響訴訟程序之疑慮，被告又於審理時經法院同意以
    高雄市○○區○○○路000號00樓之0為送達處所，並由選任辯護
    人代為收受，且被告所犯為得拘役或罰金之傷害罪，並非重
    罪，本件被告審理期間均遵期到庭，殊難想像被告會因規避
    輕微刑罰而逃亡海外，故原裁定顯無理由，原裁定以侵害被
    告住遷徙自由較重之處分限制被告，有違司法院大法官釋字
    第558號解釋意旨，及比例原則等語。
三、限制出境、出海係為保全被告到案，避免逃匿國外，致妨礙
    國家刑罰權行使之不得已措施。出境、出海之限制，其本質
    上係為使刑事訴訟得以順利進行，或保全證據或擔保嗣後刑
    之執行，而限制被告居住及遷徙自由之強制處分，屬事實審
    法院職權裁量之程序事項，其關於限制出境、出海原因之判
    斷，不適用訴訟法上之嚴格證明法則，倘依卷內證據，被告
    犯罪嫌疑重大，有出境滯留他國不歸而逃亡之可能性存在，
    足以影響偵查、審判之進行或刑罰之執行，於必要時法院當
    得基於訴訟進行程度、犯罪性質、犯罪實際情狀及其他一切
    情事，依職權妥適裁量限制其出境、出海，俾兼顧公共利益
    與人權保障之均衡維護。倘法院限制出境、出海之裁定並無
    明顯違反比例原則，或濫用其權限之情形，即不容任意指摘
    為違法（最高法院109年台抗字第449號裁定意旨參照）。經
    查：
㈠、被告因涉犯刑法第29條第1項、修正前第277條第1項之教唆傷
    害罪嫌，犯罪嫌疑重大，前經原審法院於109年3月16日訊問
    後，認為被告無一定之住、居所，且有相當理由足認有逃亡
    之虞，依刑事訴訟法第93條之2第1項第1款、第2款規定，裁
    定限制出境、出海8月。再於109年11月4日，經原審法院依
    刑事訴訟法第93條之3第4項規定，訊問被告並給予被告及辯
    護人陳述意見之機會後，依同條第2項後段規定，裁定自109
    年11月16日起，延長限制、出境出海8月（原裁定通知書漏
    未記載刑事訴訟法第93條之2第1項第2款之事由，然於附件
    理由中已說明，不影響裁定之合法性），以上經本院核閱原
    審卷宗無誤。
㈡、被告於原審審理中，曾經合法傳喚不到庭，拘提無著後，由
    原審法院發佈通緝，已有逃亡之事實。再被告戶籍地為嘉義
    市，卻於屏東市為警通緝到案，於警詢時稱其居無定所（原
    審卷一第173頁），於原審訊問時，亦稱：我都住旅館，我
    父親與叔叔同住，我媽媽已經過世，我媽媽過世之後就把戶
    籍地賣掉，我人在國外工作，回來都住旅館，我沒有兄弟姐
    妹，我不知道爸爸的地址，可以將法院文書寄給我朋友（原
    審卷一第195頁）等語，且被告於原審曾經陳報多處地址，
    經送達傳票結果，多以無法送達經退回（原審卷二第17-24
    頁），原審於109年11月4日訊問時，被告又稱：因為工作關
    係，經常換地址，老闆叫我去哪個地方我就去等語（原審卷
    二第79-80頁），是被告確實有「無一定之住、居所」之限
    制出境、出海事由，本屬明確。　　
㈢、原裁定以被告無一定之住、居所，且有逃亡之虞，認為有延
    長限制出境、出海之必要，與卷內證據資料並無不符，抗告
    意旨指摘其之所以住所經常變換，乃工作性質所致，並非故
    意逃避，然被告於109年2月26日通緝到案時，經原審法院命
    限制住居於屏東市○○路000號而免予羈押（原審院一第197頁
    ），本不得隨意變換住所，卻於109年3月16日準備程序庭期
    ，又稱：住朋友家，居無定所，並另陳報台中市○○區地址（
    原審卷一第239頁），該地址經原審送達傳票，以查無此人
    退回（原審卷一第299頁），109年11月4日審理程序時，被
    告又陳報苗栗縣地址（原審卷二第45頁），顯已違背原審法
    院限制處居之處分。又就被告是否可能於刑事訴訟程序終結
    前，因潛逃而出境、出海部分，並非嚴格證明之事項，衡以
    被告108年10月至12月間，有多次入出境紀錄（原審卷一第2
    05頁），於原審109年2月26日訊問時表示：我人在外國工作
    ，回來都住旅館等語（原審卷一第195頁），辯護人於原審1
    09年11月4日調查訊問時，亦稱：被告本來就在國外工作等
    語（原審卷二第80頁），已足認被告確實有潛逃國外之可能
    ，原審認為有繼續限制出境、出海之事由及必要性，並無何
    違誤之處。
㈣、至於抗告意旨指摘，原審已經言詞辯論終結，被告並無傳拘
    不到之疑慮，然刑事訴訟程序並非僅限於偵查、審判程序，
    判決後之上訴、執行程序，亦屬刑事訴訟程序之一環，仍有
    保全之必要，抗告意旨已有誤會。再抗告意旨認為違反比例
    原則部分，因被告已有違反原審法院限制住居處分之事實，
    該限制住居處分本為代替羈押之強制處分，原審法院未予羈
    押而改以限制出境、出海，並未採取對被告限制最嚴重之保
    全手段，復審酌被告涉犯之罪名及犯罪情節，原審裁定延長
    出境、出海8月，亦未超過刑事訴訟法第93條之3第2項後段
    之期限，且無比例失衡之情形。末以，本罪法定刑度為3年
    以下有期徒刑、拘役或一仟元以下罰金，並非刑事訴訟法第
    93條之2第1項規定：「最重本刑為拘役或專科罰金之案件，
    不得逕行限制」之情況，抗告意旨以本罪為得拘役或罰金之
    傷害罪為由，指摘原裁定不當，並無理由。
四、綜上，原審裁定被告自109年11月16日起延長出境、出海8月
    ，經核於法並無違誤或不當之情形，抗告意旨仍執前詞，指
    摘原裁定不當，請求撤銷原裁定，為無理由，應予駁回。 
    　　
五、應適用之法律：刑事訴訟法第412 條。
中　　華　　民　　國　　109 　年　　11　　月　　17　　日
                  刑事第一庭    審判長法　官  楊清安
                                      法　官  陳珍如
                                      法　官  蕭于哲
以上正本證明與原本無異。
不得再抗告。
　　　　　　　　　　　　　　　　　　　書記官　徐振玉　　
中　　華　　民　　國　　109 　年　　11　　月　　17　　日